【裁判字號】    99,交聲,185
【裁判日期】    990701
【裁判案由】    違反道路交通管理處罰條例聲明異議
【裁判全文】
臺灣新竹地方法院交通事件裁定         99年度交聲字第185號
原處分機關  交通部公路總局新竹區監理所
異  議  人
即受處分人  乙○○  36歲民.
上列異議人因違反道路交通管理處罰條例案件，不服交通部公路
總局新竹區監理所中華民國99年3 月29日竹監自字第裁50-E0000
0000號違反道路交通管理事件裁決書所為之處分，聲明異議，本
院裁定如下：
    主  文
異議駁回。
    理  由
一、按汽車駕駛人，行經有燈光號誌管制之交岔路口闖紅燈者，
    處新臺幣（下同）1,800 元以上5,400 元以下罰鍰，並記違
    規點數3 點，道路交通管理處罰條例第53條第1 項、第63條
    第1 項第3 款分別定有明文。
二、原處分意旨略以：異議人即受處分人乙○○於民國99年3 月
    14日凌晨2 時25分許，駕駛車號3F-5016 號自小客車，沿新
    竹市○○路○ 段往新竹火車站方向行駛，行經新竹市○○路
    ○ 段與太原路路口時闖紅燈，為新竹市警察局第二分局東勢
    派出所警員丙○○、林孟皜發覺後在新竹市○○路與民主路
    路口攔停受處分人，以違反道路交通管理處罰條例第53條第
    1 項規定，當場掣發竹市警交字第E00000000 號舉發通知單
    。嗣異議人於應到案日期前提出申訴，經原處分機關函請舉
    發單位調查結果，仍認異議人確有上開違規行為，原處分機
    關於99年3 月29日竹監自字第裁50-E00000000號違反道路交
    通管理事件裁決書，依道路交通管理處條例第53條第1 項、
    第63條第1 項第3 款（原裁決書漏載）、道路交通管理事件
    統一裁罰基準及處理細則第43條、第44條、第67條規定，裁
    處異議人罰鍰新臺幣2,700 元，並記違規點數3 點。
三、異議意旨略以：伊於99年2 月27日凌晨2 時25分許行經新竹
    市○○路○ 段與太原路路口，經員警認定異議人闖紅燈並至
    新竹市○○路與民主路路口攔停舉發，通知單內容多有錯誤
    ，例如伊生日為62年7 月29日，警員誤載為62年7 月27日；
    另違規地點警員記載為大康路，惟新竹市○○○○路，爰依
    法聲明異議，請求准予撤銷原處分云云。
四、經查：
  (一)異議人乙○○固不否認有於上揭時地駕駛車號3F-5016 號自
    小客車，並在新竹市○○路與民生路路口為警攔查，惟乙○
    ○堅決否認有闖紅燈等情，其辯稱：員警並未在闖紅燈後立
    即於違規地點即中華路2 段與太原路路口攔下，係直到新竹
    市○○路與民生路路口才攔下，通知單內容又記載錯誤，希
    望警員可以提出攝影監視畫面，異議人也可以接受測謊云云
    。
  (二)證人即本件舉發員警丙○○於本院調查時結證稱：當時異議
    人是從中華路2 段往新竹火車站方向行駛，我們駕駛的警車
    是在對向車道，即中華路2 段往竹北方向，在新竹中華路2
    段與太原路路口等紅燈時，發現異議人所駕駛的車輛闖紅燈
    ，我們就迴轉跟著異議人的車輛到新竹市○○路與民生路路
    口才攔停，我們一迴轉時就開警示燈，到攔停點才鳴警笛要
    求異議人停車，而舉發單上的違規地點誤載為「大原路」、
    異議人的出生年月日誤載為「62年7 月29日」，是因為那時
    燈光昏暗加上字跡潦草，才少寫「太」字的「、」變成「大
    」字，「原」是因為寫的潦草，所以才會被誤以為是「康」
    ，並抄錯異議人駕照中的出生年月日等語（見本院卷第22頁
    頁至第25頁）。又證人即本件舉發員警林孟皜於本院調查中
    結證稱：本件是我和丙○○一同舉發的，異議人從竹北往新
    竹市區方向，我在對向有看到異議人闖紅燈，那個時候是中
    華路紅燈，因為速度的關係，我們沒馬上攔停，直到中央路
    才攔下異議人並開單告發等語（見本院卷第26頁至第27頁）
    。而證人2 人雖為本件舉發員警，惟其到庭所陳述之上開舉
    發經過，互核相符，且查尚無違反經驗或論理法則之處，另
    遍查本件卷存證據資料，亦無任何積極證據足以證明渠等前
    揭所述係虛偽不實，亦無足可顯信渠等陳述不可採信之品性
    證據或前科證據存在，自不得僅因渠等為本件開單舉發異議
    人之員警，即遽予否認其上開證述之可信性，況上開證人2
    人與異議人間素昧平生，並無仇隙嫌怨，而警員執行公務時
    ，本身即受有行政懲處責任之監督，且其到庭具結作證，更
    係以刑事責任擔保其證言之真實性，從而，證人丙○○、林
    孟皜於本院調查中之前揭證詞，應堪值採信確屬實情。
  (三)再者，本件異議人駕車行經有燈光號誌管制之交岔路口而闖
    紅燈之交通違規行為，如有監視錄影器錄影或拍照存證之物
    證資料，固可免除不必要之爭議然員警執行交通勤務，依法
    並未要求就任何違規事項均必須錄影或拍照存證，此觀道路
    交通管理處罰條例第7 條之2 亦規定在當場不能或不宜攔截
    舉發之情況下，可逕行舉發之意旨即明，且因此等違規情事
    均發生於一剎那之間，除非恰有錄影設備或得拍攝快速移動
    畫面之照相設備，否則要求值勤警員或舉發機關需緊急錄影
    或拍照後以此為證，未免與執行勤務之實況相悖，並難以實
    行，故於因無法及時攝影取證之情況下，如無其他證據顯示
    舉發員警有誤認或故意構陷之情事時，尚難以舉發員警無法
    提出其他證據佐證，即認其所述不可採信，否則該未裝設科
    學儀器之路段，豈非陷入駕駛人得任意違規之狀態，自非妥
    適；而本件固除證人即本件查獲員警丙○○、甲○○之前揭
    證詞外，別無照片或其他證據以證明異議人有前揭交通違規
    行為，然異議人前揭違規行為，已據上開證人2 人於本院調
    查中結證明確，異議人於此亦未能提出上開證人有誤認或故
    意構陷之具體事證，是縱裁決機關僅能由舉發員警證明異議
    人之違規行為，而未能提出照片或其他證據證明，亦難認其
    未盡舉證責任，而遽認裁決機關之處分為不當，是異議人指
    稱並無證據證明其有闖紅燈之行為云云，亦殊不足採。
  (四)依行政程序法第101 條：「行政處分如有誤寫、誤算或其他
    類此之顯然錯誤者，處分機關得隨時或依申請更正之」之規
    定，誤寫誤繕尚得隨時或依申請更正之，則依「舉重以明輕
    」之法理，就違規事實為更詳盡之補充，並不影響該舉發通
    知單之效力，亦無礙於原處分認定之事實，而不足據為異議
    人得免罰之論據，異議人以此為辯，委無可採。
  (五)又測謊之鑑驗，係就受測人對相關事項之詢答，對應其神經
    、呼吸、心跳等反應而判斷，其鑑驗結果有時亦因受測人之
    生理、心理因素而受影響，該鑑驗結果固可為審判之參考，
    但非為判斷之唯一及絕對之依據，鑑驗結果是否可採，應由
    法院斟酌取捨，最高法院著有85年台上字第5791號判決意旨
    可參。按諸上揭判決意旨，測謊不能做為證明被告犯罪有無
    之唯一證據，自不能做為異議人有無違規之唯一證據，本件
    違規事實既經證人丙○○、林孟皜於執勤時依法舉發，並經
    具結後隔離訊問上開2 名證人，其證詞大致相符，已足擔保
    其真實性及憑信性，異議人請求接受測謊乙節，核無必要，
    併此敘明。是以，異議人之前揭辯詞均無足據以為有利異議
    人之認定。本件事證明確，異議人確有於前揭時、地駕車行
    經有燈光號誌管制之交岔路口而闖紅燈之違規行為，堪以認
    定。
五、綜上所述，異議人確有於前揭時、地駕車行經有燈光號誌管
    制之交岔路口而闖紅燈之違規行為。從而，原處分機關依前
    揭道路交通管理處罰條例第53條第1 項、第63條第1 項及違
    反道路交通管理事件統一裁罰基準表規定，裁處異議人罰鍰
    2,700元及記違規點數3點，核無違誤。異議人之異議，為無
    理由，應予駁回。
六、據上論斷，應依道路交通案件處理辦法第19條，裁定如主文
    。
中    華    民    國    99    年    7     月    1     日
                  交通法庭  法  官  朱美璘
如不服本裁定，應於裁定送達後5日內向本院提出抗告狀。
中    華    民    國    99    年    7     月    1     日
                            書記官  楊嘉惠

司法院資訊處製作；財團法人民間司法改革基金會備份。
